【裁判字號】    96,易,3689
【裁判日期】    970730
【裁判案由】    詐欺
【裁判全文】
臺灣高雄地方法院刑事判決              96年度易字第3689號
公  訴  人  臺灣高雄地方法院檢察署檢察官
被      告  乙○
                      號4樓
上列被告因詐欺案件，經檢察官提起公訴（96年度偵字第27273
號），本院判決如下：
    主  文
本件免訴。
    理  由
一、公訴意旨略以：被告乙○明知金融機關帳戶之存摺與金融卡
    ，若交付不熟識之人使用後，可能幫助犯罪集團掩飾或隱匿
    詐欺所得之財物，致追查困難，竟基於幫助詐欺之犯意，於
    民國96年7 月21日15時許，在新竹市○道○路「愛買大賣場
    」前，將其所有之合作金庫銀行北新竹分行帳戶（帳戶號碼
    為0000000000000000號）之存摺與提款卡等物，以新臺幣（
    下同）2,000 元之代價出售予姓名、年籍不詳自稱「小陳」
    之詐欺犯罪集團成員，而該犯罪集團成員則利用乙○上揭帳
    戶作為詐欺犯罪工具。嗣於同年7 月21日19時13分許，該犯
    罪集團成員意圖為自己不法之所有，撥打電話至高雄市○○
    區○○路191 巷5 弄3 號與甲○○聯絡，謊稱甲○○之前操
    作提款機時發生錯誤，需依指示至提款機操作更正云云。甲
    ○○因此陷於錯誤，於同日19時26分許，依該犯罪集團成員
    之指示，匯款23,456元至乙○所有之上揭帳戶。嗣經甲○○
    查證後，始知受騙，因認被告乙○涉犯刑法第339 條第1項
    詐欺罪之幫助犯等語。
二、按案件曾經判決確定者，應諭知免訴之判決，並得不經言詞
    辯論為之，刑事訴訟法第302 條第1 款、第307 條，分別定
    有明文。又訴訟上所謂一事不再理之原則，關於實質上一罪
    或裁判上一罪，亦均有其適用，有最高法院60年台非字第77
    號判例要旨足資參照。
三、查本件被告前被訴基於幫助詐欺取財之不確定故意，於96年
    7 月20日前某日，閱覽報紙廣告版「高租郵簿」，即於同年
    7 月20日向第一商業銀行東門分行申設第00000000000 號帳
    戶後，並在新竹市○道○路附近，以2,000 元價格，將該帳
    戶之存摺、提款卡密碼等，交予「小陳」使用。而該「小陳
    」所組成之詐騙集團，基於意圖為自己不法之所有，於96年
    7 月21日以撥打電話方式，向許雅湘佯稱其帳戶有問題或匯
    款錯誤等，使許雅湘不疑有詐，而依指示前往ATM 櫃員機操
    作帳戶資料，並依指示結果匯入乙○上述帳號16,000元、1,
    000 元，共計17,000元。嗣許雅湘發覺有異而報警處理後，
    始為警循線查獲，所涉幫助犯刑法第339 條第1 項之幫助詐
    欺取財罪嫌，業經臺灣苗栗地方法院檢察署檢察官以96年度
    偵字第4525號、第4965號聲請簡易判決處刑，經臺灣苗栗地
    方法院於96年12月10日以96年度苗簡字第1073判處拘役40日
    確定，有該判決書、臺灣高等法院被告前案紀錄表在卷可憑
    。
四、訊據被告固坦認有幫助詐欺取財之犯行，惟供稱：本案被訴
    之提供詐欺集團合作金庫銀行北新竹分行帳戶，與其另案台
    灣苗栗地方法院96年度苗簡字第1073號詐欺案件被訴之提供
    第一商業銀行東門分行帳戶，均係於96年7 月20日在新竹市
    ○道○路「愛買大賣場」前，一次以每本2,000 元出售予「
    小陳」等語（詳本院卷第25頁、第38頁），而本案被害人甲
    ○○遭騙之時間為96年7 月21日與另案被害人許雅湘之時間
    為96年7 月21日，時間相同，且犯罪手法雷同，再佐以臺灣
    新竹地方法院96年度竹簡字第1329號判決亦載明：被告於96
    年7 月20日，在新竹市○道○路之遠東愛買量販店前，同時
    將其所有合作金庫銀行帳戶及第一商業銀行帳戶，以每本2,
    000 元出售予「小陳」等語，有該判決書附卷可參，足認被
    告辯稱於同一時間即96年7 月20日將所申辦合作金庫銀行帳
    戶及第一商業銀行帳戶販賣交付予「小陳」即屬可信，則公
    訴人認被告係於96年7 月21日交付本案之合作金庫銀行北新
    竹分行帳戶，尚有誤會。故本案被告被訴之犯行，與另案之
    犯行，其出賣及交付之時間（96年7 月20日）、地點（新竹
    市○道○路「愛買大賣場」前）、交付之對象（「小陳」）
    均屬同一，參以另案之詐欺集團成員係於96年7 月21日以撥
    打電話予被害人許雅湘實行詐欺行為，與本案之詐欺集團成
    員係於96年7 月21日晚上19時13分許撥打電話予被害人甲○
    ○實行詐欺行為，時間同一日，且被害人均係依詐欺集團之
    指示至提款機操作，而分別將17,000元及23,456元匯入被告
    之第一商業銀行及合作金庫銀行帳戶內，堪認應係同一詐欺
    集團成員所為，則被告於同一時地提供上開2 家銀行帳戶供
    他人使用之行為，顯係基於一幫助之決意及行為，應論以一
    罪（最高法院86年度台上字第5680號、87年度台上字第3865
    號判決意旨參照），從而，本案被告幫助詐欺取財之犯行，
    已為上開刑事確定判決效力所及，揆諸前揭說明，本件爰不
    經言詞辯論，逕為諭知免訴之判決。
據上論結，應依刑事訴訟法第302 條第1 款、第307 條，判決如
主文。
中    華    民    國    97    年    7     月    30    日
                刑事第十六庭  審判長法  官  李代昌
                                    法  官  周宛瑩
                                    法  官  文昌
以上正本證明與原本無異。
如不服本判決應於收受本判決後10日內向本院提出上訴書狀，並
應敘述具體理由，如未敘述上訴理由者，應於上訴期間屆滿後20
日內補提理由書狀於本院（均須按他造當事人之人數附繕本）「
切勿逕送上級法院」。
中    華    民    國    97    年    7     月    30    日
                                    書記官  吳良美


司法院資訊處製作；財團法人民間司法改革基金會備份。
